臺灣臺中地方法院刑事判決
110年度易字第1168號
公  訴  人  臺灣臺中地方檢察署檢察官
被      告  蔡志雄


上列被告因詐欺案件，經檢察官提起公訴（110年度偵緝字第622
號、第623號），本院判決如下：
    主    文
蔡志雄犯詐欺取財罪，共貳罪，各處拘役肆拾日、貳拾伍日，如
易科罰金，均以新臺幣壹仟元折算壹日;未扣案之犯罪所得各新
臺幣肆仟元、貳仟伍佰元，均沒收，於全部或一部不能沒收或不
宜執行沒收時，追徵其價額。應執行拘役伍拾日，如易科罰金，
以新臺幣壹仟元折算壹日 
    犯罪事實
一、蔡志雄明知自己並無清償借款之真意，竟意圖為自己不法所
    有，基於詐欺取財之犯意，先後為下列犯行：
　㈠於民國109年5月17日11時5分許，在臺中市○區○○街00巷00○0
    號陳張秀花住處前，即臺中市西區自立街25巷口，向陳張秀
    花詐稱：伊為附近工地施工工頭，因身上現金不足而無法支
    付修理機車費用，欲借款云云，致陳張秀花誤認蔡志雄有清
    償意願而陷於錯誤，並當場交付現金新臺幣（下同）4,000
    元予蔡志雄，嗣蔡志雄未依約於同日下午返回償還借款，陳
    張秀花始知受騙而報警查知上情(110年度偵緝字第622號)。
  ㈡於109年8月17日13時許，在臺中市○區○○路000巷0號許閔喆租
    屋處前，向許閔喆詐稱：伊為隔壁裝修工人，因工作車輛沒
    有油需加油而欲借款云云，致許閔喆誤認蔡志雄有清償意願
    而陷於錯誤，並當場交付現金2,500元予蔡志雄，嗣蔡志雄
    未依約於30分鐘後返回償還借款，許閔喆查覺有異而報警查
    知上情(110年度偵緝字第623號）。
二、案經陳張秀花、許閔喆分別訴由臺中市政府警察局第一分局
    、第三分局報告臺灣臺中地方檢察署檢察官偵查起訴。
    理    由
一、程序部分
    按法院認為應科拘役、罰金或應諭知免刑或無罪之案件，被
    告經合法傳喚無正當理由不到庭者，得不待其陳述逕行判決
    ，刑事訴訟法第306條定有明文。本案被告蔡志雄經合法傳
    喚，無正當理由不到庭，此有本院送達證書、刑事報到單（
    見本院卷P83、P97）在卷可稽，且本院認本案屬應科拘役之
    案件，依前開規定，自得不待其陳述，由檢察官一造辯論而
    為判決。
二、證據能力
    本判決以下所引用被告以外之人於審判外之言詞或書面陳述
    ，業經本院於審理期日踐行調查證據程序，被告雖未到庭陳
    述意見，惟檢察官已當庭表示無意見，且迄至言詞辯論終結
    前未聲明異議，本院審酌該言詞或書面陳述之製作及取得，
    並無證據顯示有何違背程序規定而欠缺適當性之情事，認以
    之為證據應屬適當，且對於被告涉案之事實具有相當之關聯
    性，依刑事訴訟法第159條之5第2項規定，認具有證據能力
    。又本案認定事實引用之卷內其餘非供述證據，並無證據證
    明係公務員違背法定程序取得，依同法第158條之4規定反面
    解釋，亦均有證據能力。
三、認定犯罪事實所憑證據及理由
    被告蔡志雄經合法傳喚無正當理由而未到庭，且於警詢時、
    偵查中及本院訊問時矢口否認有何詐欺犯行，並辯稱：伊於
    上開時、地，雖然有分別以上開事由向告訴人陳張秀花、許
    閔喆借款，但告訴人2人當時均未同意借款，伊只是詐欺未
    遂云云。然查，被告蔡志雄於上開、地，先後以上開事由，
    向告訴人2人借取上開款項，致告訴人2人分別受騙同意借款
    ，其後，被告未依約償還借款，告訴人2人查覺受騙而分別
    報警處理等情，業據告訴人2人於警詢時、偵查中所指證(見
    偵21653卷P21至25、P65至66、P75至77、偵31843卷P31至35
    )，並有109年5月18日職務報告、指認犯罪嫌疑人紀錄表（
    陳張秀花指認）、內政部警政署反詐騙諮詢專線紀錄表、臺
    中市政府警察局第一分局西區派出所受理刑事案件報案三聯
    單臺中市政府警察局第一分局西區派出所受理各類案件紀錄
    表(見偵21653卷P19、P27至31、P43至45、P47、P49)、109
    年8月31日職務報告臺中市政府警察局第三分局正義派出所
    受理刑事案件報案三聯單、臺中市政府警察局第三分局正義
    派出所受理各類案件紀錄表、內政部警政署反詐騙諮詢專線
    紀錄表、指認犯罪嫌疑人紀錄表（許閔喆指認）(見偵31843
    卷P19、P27、P29、P49至51、P37至41)附卷為憑; 又被告確
    於上開時、地，分別以上開事由向告訴人2人借款乙情，亦
    為被告所供認，並有犯罪事實一㈠之現場監視器畫面截圖(見
    偵21653卷P33至35)及犯罪事實一㈡之現場監視器畫面截圖(
    見偵31843卷P43、P59至65)附卷可佐;再告訴人2人互不相識
    ，且與被告原亦不認識，亦無素怨，渠2人倘未借款予被告
    ，豈會無故一致指證被告以類似手法詐取款項?足認告訴人2
    人上開指證堪信為真，被告確有上開詐欺犯行，其空言所辯
    未借得款項之情，顯係涉責之詞，不足為採。是本案事證明
    確，被告上開犯行均堪認定，應依法論罪科刑。
四、論罪科刑
  ㈠核被告蔡志雄就犯罪事實一㈠、㈡所為，均係犯刑法第339條第
    1項之詐欺取財罪。其先後2次犯行，犯意各別，行為互殊，
    應分論併罰。
  ㈡爰以被告之責任為基礎，審酌：1.被告利用告訴人等幫助他
    人之善意，以上開詐術向告訴人等詐取款項，造成告訴人等
    受有上開財產損害，並有害於人與人間善意信賴，所為確有
    不該，應予非難。2.被告僅坦認詐欺未遂之犯後態度。3.被
    告自陳之智識程度、家庭經濟狀況(見偵緝622卷P17)暨犯罪
    手段、所生實害情形等一切情狀，量處如主文所示之刑及諭
    知易科罰金之折算標準，並考量先後2次犯行之手段雷同、
    罪質同一而為整體評量，定其應執行刑及諭知易科罰金之折
    算標準，以資懲儆。
五、沒收
    按犯罪所得，屬於犯罪行為人者，沒收之，於全部或一部不
    能沒收或不宜執行沒收時，追徵其價額。刑法38條之1第1項
    、第3項定有明文。查被告就上開先後2次犯行，分別詐取4,
    000元、2,500元乙節，已如前述，是該等未扣案之犯罪所得
    ，應依上開規定，宣告沒收，於全部或一部不能沒收或不宜
    執行沒收時，追徵其價額。
據上論斷，應依刑事訴訟法第299條第1項前段、第306條，刑法
第339條第1項、第41條第1項前段、第51條第6款、第38條之1第1
項、第3項，刑法施行法第1條之1第1項，判決如主文。
本案經檢察官謝志遠提起公訴，檢察官林卓儀到庭執行職務。 
中　　華　　民　　國　　110 　年　　11　　月　　10　　日
                  刑事第二庭  審判長法  官  陳淑芳
　　　　　　　　　                  法  官  徐煥淵
　　　　　　　　　                  法  官  王振佑
以上正本證明與原本無異。
如不服本判決應於收受判決後20日內向本院提出上訴書狀，並應
敘述具體理由；其未敘述上訴理由者，應於上訴期間屆滿後20日
內向本院補提理由書（均須按他造當事人之人數附繕本）「切勿
逕送上級法院」。
                                   書記官  王淑燕
中　　華　　民　　國　　110 　年　　11　　月　　10　　日
附錄論罪科刑法條：
刑法第339條
意圖為自己或第三人不法之所有，以詐術使人將本人或第三人之
物交付者，處 5 年以下有期徒刑、拘役或科或併科 50 萬元以
下罰金。
以前項方法得財產上不法之利益或使第三人得之者，亦同。
前二項之未遂犯罰之。